臺灣板橋地方法院民事裁定　九十一年度聲更字第二號
　　聲　請　人　甲○○
　　送達代收人　郭良俊
　　相　對　人　日月營造股份有限公司
　　法定代理人　薛宗賢
　　複代理人　　林劭樊
右當事人間保全證據事件，聲請人對於中華民國九十年十一月二十日本院九十年度聲
字第五六一號裁定提起抗告，經台灣高等法院廢棄發回，本院裁定如左：
    主    文
聲請駁回。
聲請程序費用由聲請人負擔。
    理    由
一、聲請意旨略以：聲請人與相對人日月營造股份有限公司間給付工程款事件，經本
    院八十九年度訴字第一八二三號受理在案，因該案前審法官鍾啟煌捏造事件偽造
    文書，於九十年四月九日裁定書所謂「....  是本院曾就此事項當庭闡明原告進
    行補正」、「... 惟被告於本件八十九年十二月十四日言詞辯論日前，已提出書
    狀抗辯其公司已變更組織」、「... 且被告已於言詞辯論前就上開事項均為抗辯
    」等均為編造，此可由本院八十九年度訴字第一八二三號事件，於八十九年十二
    月十四日之開庭錄音紀錄中明顯驗證，惟依司法院法庭錄音辦法第七條規定該錄
    音資料將於抗告期間過後去除內容，故該錄音證據實有滅失或礙難使用之虞，且
    有法律上利益並為必要者，特依民事訴訟法第三百六十八條、第三百六十九條，
    聲請准予保全八十九年度訴字第一八二三號案，於八十九年十二月十四日開庭錄
    音紀錄云云。
二、按民事訴訟法第三百六十八條所定之證據保全，乃指證據有滅失或礙難使用之虞
    ，或經他造同意時，在訴訟未繫屬，或雖已繫屬尚未達於調查證據程序前，法院
    預為調查，而保全之謂；證據保全之目的在於防止證據之滅失，或難以使用，致
    影響裁判之正確；苟證據並非即將滅失，而得於調查證據程序中為調查，訴訟當
    事人原可於調查證據程序中聲請調查即可，無保全證據之必要。又此證據之滅失
    或難以使用，須依保全證據之程序預為調查者，必須有時間上之迫切性，否則於
    訴訟繫屬後之調查證據程序中即可為調查，若謂證據調查並無迫切之需要，亦得
    聲請保全證據，則因證人必有其死亡之日，證物於物理上亦必有滅失之日，豈非
    謂任何證據均有滅失之虞，悉得依證據保全之程序預為調查，致盡失證據保全之
    立法目的。次按法庭錄音之錄音帶，均應保存至裁判確定後三十日始得除去其錄
    音，司法院九十年六月十三日頒法庭錄音辦法第七條第一項定有規定。
三、本件聲請人認：本院八十九年度訴字第一八二三號給付工程款事件前審法官鍾啟
    煌捏造事件偽造文書，此有該事件於八十九年十二月十四日之開庭錄音帶明顯驗
    證，而該錄音帶有滅失之虞，因而聲請就開庭錄音帶予以保全等語。查本院八十
    九年度訴字第一八二三號給付工程款事件尚在審理中，業經調取上開案號卷宗查
    明，依前揭司法院九十年六月十三日頒法庭錄音辦法第七條第一項規定，開庭錄
    音帶應保存至裁判確定後三十日，是聲請人所指「錄音資料將於抗告期間過後去
    除內容」，容有誤會，該錄音帶尚難認為有滅失或礙難使用之虞。又該錄音帶並
    非即將滅失，則聲請人於聲請意旨及抗告意旨所指「上開民事事件前審法官涉有
    偽造文書、瀆職之嫌，致其民事利益受損」，聲請人若欲提起民刑事訴訟，自得
    於訴訟繫屬後之調查證據程序中聲請調查，亦無於本件為保全證據之必要。綜上
    ，本件聲請為無理由，應予駁回。
四、依民事訴訟法第九十五條、第七十八條，裁定如主文。
中　　　華　　　民　　　國　　九十一　　年　　　三　　　月　　 十二　　 日
~B臺灣板橋地方法院民事第三庭
~B法　官　　　陳映如
右正本證明與原本無異。
如不服本裁定應於送達後十日內向本院提出抗告。
中      華      民      國    九十一    年      三      月     十二     日
~B法院書記官　高玉彬
